【裁判字號】    98,勞訴,34
【裁判日期】    990429
【裁判案由】    給付職業災害補償金
【裁判全文】
臺灣士林地方法院民事判決              98年度勞訴字第34號
原      告  甲○○
被      告  三燁企業有限公司
法定代理人  丙○○
訴訟代理人  乙○○
上列當事人間給付職業災害補償金事件，本院於民國99年4 月13
日言詞辯論終結，判決如下：
    主  文
原告之訴駁回。
訴訟費用新臺幣壹萬玖仟陸佰壹拾貳元由原告負擔。
    事實及理由
壹、程序部分
    按訴狀送達後，原告不得將原訴變更或追加他訴，但被告同
    意或擴張或減縮應受判決事項之聲明者，不在此限，民事訴
    訟法第255 條第1 項第1 款、第3 款定有明文。經查，本件
    原告起訴時，其訴之聲明為：被告應給付原告新臺幣（下同
    ）187 萬5650元，及自支付命令送達之翌日起至清償日止，
    按週年利率5 ％計算之利息。嗣於訴訟進行中，將上開本金
    請求部分，變更為185 萬4530元，經核應屬減縮應受判決事
    項之聲明。且被告對原告所為變更復表示並無意見（見本院
    卷第56頁），揆諸首揭規定，自應准許。
貳、實體部分
一、原告起訴主張：原告自民國95年7 月19日起受僱於被告擔任
    電磁閥裝配及測試工作，約定月薪為3 萬元，由於被告外銷
    訂單很多，電磁閥略有重量，偶爾需要搬運，加上工作速度
    快，並逢公司搬家，需將大量材料自2 樓搬至4 樓，致原告
    右手大手臂、右肩、左手中指自95年12月間起開始受傷疼痛
    ，且疼痛範圍並因工作之持續蔓延至左肩、雙手腕等處，至
    96年3 月22日左手腕已無法出力，右手臂亦腫大，而無力再
    為工作，不得已於96年3 月23日起停止上班，並於當日離職
    。按勞工受傷或罹於職業病時，雇主應補償其必需之醫療費
    用；勞工在醫療中不能工作時，雇主應按其原領工資數額予
    以補償，且該受領補償之權利，不因勞工之離職而受影響，
    且不得讓與、抵銷、扣押或擔保，勞動基準法第59條第1 項
    第1 款、第2 款及同法第61條分別定有明文。而原告所受上
    開傷害，已經勞工保險局派員調查並核定為職業傷害事件，
    被告並曾為此補貼原告8709元。爰依前開規定訴請被告給付
    自96年7 月1 日起至98年3 月31日止因醫療不能工作期間之
    工資補償計183 萬元，及於該期間內所支出醫療費用計2 萬
    4530元等語；並聲明：被告應給付原告185 萬4530元，及自
    支付命令送達翌日起至清償日止，按週年利率5 ％計算之利
    息。
二、被告則以：按當事人不得就已起訴之事件，於訴訟繫屬中，
    更行起訴，且除別有規定外，確定之終局判決就經裁定之訴
    訟標的，有既判力，民事訴訟法第253 條及第400 條分別定
    有明文。本件與鈞院97年度湖勞簡字第26號、98年度勞簡上
    字第1 號給付工資等事件（下稱為另案給付工資等事件），
    均取決於原告任職被告期間是否因職業災害受傷之爭議，法
    院於該事件已認定原告所主張之職業災害並不成立，因而判
    決原告敗訴確定，則本件自應依一事不再理及既判力之規定
    直接駁回之。又原告任職於被告期間，被告接獲小塑膠閥訂
    單數量僅為96年1 月11日之5000只。至於依出口報單時間雖
    有95年8 月9 日6000只、95年8 月30日6000只、96年1 月31
    日30 00 只、96年4 月2 日2000只。然因原告係於95年7 月
    下旬始任職於被告，不可能從事小塑膠閥洩漏測試，而只能
    從事清洗管、電磁鐵等容易上手之工作。則上述95年8 月9
    日6000只與95年8 月30日6000只小塑膠閥洩漏測試，與原告
    並無關聯。是以，原告任職被告期間確無工作量過大之情事
    。至於勞工保險局及臺大醫院雖曾作出原告受有職業災害之
    陳述，然此實係上開單位誤信原告個人就工作量所為誇大不
    實之陳述，致作出錯誤之判斷。再依原告於各醫療院所之病
    歷資料顯示，原告尚有因跌倒、腹瀉、搬重、練拳、打電腦
    太久、睡眠障礙等原因就醫，此均與其於被告公司所從事之
    工作無關。原告縱有受傷，主要應係本身其他病變或先前已
    受之傷害、或所從事之其他活動、或因精神疾病長期失眠所
    引發，而非職業傷害，所支出之醫療費用亦難認與工作所受
    傷害有關。從而，原告之請求顯屬無據等語，資為抗辯；並
    聲明：原告之訴駁回。
三、首按，所謂同一事件，必同一當事人，就同一訴訟標的而為
    訴之同一聲明，若其中有一不同，則不得謂為同一事件，有
    最高法院19 年上字第278號判例可資參照。經查，本院前開
    另案給付工資等事件之當事人與本件訴訟之兩造固屬同一，
    且二者均係本於同一職業傷害爭議而為職業災害醫療補償及
    工資補償之請求。然原告於該另案給付工資等事件中係請求
    被告給付自96年4 月1日起至同年6月30日止之部分工資及醫
    療費用補償，其聲明為「被告應給付原告11萬9820元，及自
    支付命令送達翌日即97年1 月4 日起至清償日止，按年利率
    5 ％計算之利息」；而於本件則係請求自96年7 月1 日起至
    98年3 月31日止之醫療費用及工資補償，聲明則為「被告應
    給付原告185 萬4530元，及自支付命令送達翌日起至清償日
    止，按週年利率5 ％計算之利息」之情，已經調取另案給付
    工資等事件全卷查核屬實，並經原告於本件民事聲請支付命
    令狀(一)之附件中敘明（見本院內湖簡易庭98年度湖勞調字第
    16號卷第9 頁背面），足認二者之訴之聲明及訴訟標的並非
    同一。依前揭說明，自非屬同一事件。從而，原告提起本件
    訴訟，應無違一事不再理原則，亦未受前訴訟確定判決既判
    力所及，合先敘明。
四、次按，「勞工因遭遇職業災害而致死亡、殘廢、傷害或疾病
    時，雇主應依左列規定予以補償。但如同一事故，依勞工保
    險條例或其他法令規定，已由雇主支付費用補償者，雇主得
    予以抵充之：一勞工受傷或罹患職業病時，雇主應補償其必
    需之醫療費用。職業病之種類及其醫療範圍，依勞工保險條
    例有關之規定。二勞工在醫療中不能工作時，雇主應按其原
    領工資數額予以補償。但醫療期間屆滿2 年仍未能痊癒，經
    指定之醫院診斷，審定為喪失原有工作能力，且不合第3 款
    之殘廢給付標準者，雇主得一次給付40個月之平均工資後，
    免除此項工資補償責任」，勞動基準法第59條第1 、2 款固
    有明文。惟該法就「職業災害」並未設有定義之規定，則依
    同法第1 條第1 項之規定，自得參考適用其他法律之規定。
    茲參照勞工安全衛生法第2 條第4 款：「本法所稱職業災害
    ，乃勞工就業場所之建築物、設備、原料、材料、化學物品
    、氣體、蒸氣、粉塵等或作業活動及其他職業上原因引起之
    勞工疾病、傷害、殘廢或死亡」之規定。則勞動基準法第59
    條所稱之職業災害，應係指上述雇主提供工作場所之安全與
    衛生設備等職業上原因所致勞工之疾病傷害、殘廢或死亡而
    言。亦即勞工必須係在執行業務之過程中發生災害（業務遂
    行性），且該災害與業務之間需具有相當因果關係（業務起
    因性），始足當之。
五、經查，原告主張：伊係因受僱於被告從事電磁閥之裝配及測
    試工作，需長期重複相同之動作，且適逢公司搬家，需搬運
    重物，因而導致伊於95年12月間右手大手臂、右肩、左手中
    指受傷，且疼痛範圍因持續工作蔓延至左肩、雙手腕，而受
    有職業災害，並獲勞工保險局核定按職業傷害為傷病給付等
    情，雖據其提出勞工保險局傷病診斷書、勞工保險局函、楠
    桐中醫診所醫療費用收據表等件（均影本）為憑（見本院內
    湖簡易庭98年度湖勞調字第16號卷第13頁至第22頁），並有
    臺灣大學醫學院附設醫院（下稱為臺大醫院）診斷證明書及
    醫療費用收據、廣濟堂中醫診所醫療費用收據、臺灣礦工醫
    院醫療費用收據、楠桐中醫診所醫療費用收據、長庚醫院診
    斷證明及醫療費用收據等件（均影本）附於本院前開另案給
    付工資等事件卷內為證（見另案即本院97年度湖勞簡字第26
    號卷第12-30 頁、本院98年度勞簡上字第1 號卷卷一第176
    頁）。其中楠桐中醫診所出具之勞工保險傷病診斷書並記載
    原告「95年12月工作受傷，導致兩肩、兩腕受傷」、「工作
    出力過度及重複同樣動作過度，導致雙手腕作痛、右肩痛、
    左腕無法提物、右肘疼痛。目前雙手腕已痊癒，右肩恢復中
    ，但上舉時角度影響活動」（見另案即本院97年度湖勞簡字
    第26號卷第12、13頁）。而臺大醫院診斷證明書則記載：「
    診斷病名：筋肌膜疼痛症候群，雙肩及腕部。醫師囑言：病
    人自95年7 月起從事電磁閥裝配工作，每批訂單需作0000-0
    000 個，並於95年11月-12 月間每天經常搬重，於今年（即
    96年）1 月起經常有肩部及雙手腕疼痛，目前仍在治療中」
    等語（見另案即本院97年度湖勞簡字第26號卷第14頁）。
六、然查，經前開另案給付工資等事件之承審法官向臺大醫院函
    詢前述診斷之依據，業經該院於97年7 月18日以校附醫密字
    第0970001728號函覆稱：「…(一)甲○○先生於民國95年6 月
    25日因近6 個月時間雙肩及雙手疼痛前來本院環境暨職業醫
    學部的門診就診，到院檢查當日除了有雙側肩部及手腕部疼
    痛，理學檢查發現雙側的前臂手部有壓痛點，但是四肢的神
    經檢查包括肌肉力量、肌腱反射、關節活動角度均於正常範
    圍內，診斷為肌筋膜疼痛症候群。肌筋膜疼痛症候群人身上
    通常可找到激發點（tr igger point）及引發一個或一個以
    上肌肉轉移性疼痛。激發點對肌筋膜疼痛群具有特異性，其
    通常是可觸摸得到，觸摸時可能會引起該肌肉局部性或轉移
    性疼痛。常侵犯的部位分為頸部、肩部的肌肉群，但身體任
    何一個肌肉都可能發生。(二)另外，致病機轉的部分亦包括不
    正確的姿勢、不適當的動作和工作時重複特定的動作等。目
    前醫學界並無影像學或任何的實驗室抽血檢查可以用來做為
    一個診斷的依據，主要係靠臨床的症狀及理學檢查的結果。
    (三)再者，考慮許先生的工作暴露包括自95年7 月起從事電磁
    閥裝配工作，每天（應係『批』之誤繕）需做3000～6000個
    ，並於95年11～12月每天經常搬重1000公斤以上，於97年（
    應係『96年』之誤繕）1 月起經常有肩部及雙手腕疼痛，所
    患肌筋膜疼痛症候群可能與其工作有關」等語（見另案即本
    院97年度湖勞簡字第26號卷第181 、182 頁）。是依上開函
    文內容可知，原告所罹患「肌筋膜疼痛症候群」之成因，除
    工作時重複特定動作之外，尚可能導因於其他不正確之姿勢
    或不適當之動作。而該院所以判斷原告所患肌筋膜疼痛症候
    群「可能」與其工作有關，則係依據原告就診時口述之上述
    工作狀況乙節，亦有臺大醫院檢送之病歷資料在卷足參（見
    另案即本院97年度湖勞簡字第26號卷第185 頁）。惟審酌被
    告於另案給付工資等事件所提出被告公司客戶e-mail訂單及
    出口報單資料所示，於原告任職期間，被告固曾接獲2000至
    6000個之小塑膠閥訂單計4 筆，然上開訂單之出貨日期距離
    接單日期短則20日，長則達3 月有餘，均有相當之期間（見
    另案即本院97年度湖勞簡字第26號卷第237-248 頁）。併參
    以證人即亦任職於被告公司之黃世樺於前開另案中證述：「
    （問：是否知道上訴人工作之狀況？）平常也是跟我作一樣
    ，電磁閥的組裝、清洗，電磁閥有分大、小，還有很多形狀
    ，最多一天作3 至4 百多個小的，大的組裝不怎麼容易，一
    天做不到100 個等語（見另案即本院98年度勞簡上字第1 號
    卷一第105 頁）。而原告所需進行之漏水測試部分，一天最
    多僅能測試800 個，且並非每天均有此數量之情，亦經原告
    於另案給付工資等事件審理時陳明（見該案即本院98年度勞
    簡上字第1 號卷卷一第218 頁背面）。堪認被告接單數量非
    需集中於短時間內完成，亦未責由原告一人獨力完成無疑。
    至於被告公司於95年間自2 樓搬家至4 樓，原告固曾參與，
    然其方式係以板車載貨，拉到電梯，到4 樓再拉出來乙節，
    亦經證人即被告公司品管部主管陳嘉文於前開另案給付工資
    等事件中證述明確（見另案即本院98年度勞簡上字第1 號卷
    卷一第110 頁）。則原告於搬運時，是否需負重達上千公斤
    ，亦非無疑。而臺大醫院、楠桐中醫診所及其他醫療院所為
    上開診斷，既未慮及前述交貨時間、數人分工及搬運方式等
    因素，而僅以原告陳述之每筆訂單數量及工作負重，即判斷
    原告所罹患與其於被告處所從事之工作可能有關，勞工保險
    局並逕行作出職業災害之認定，核均有未當。從而，原告所
    執上開醫療院所之診斷證明以及勞工保險局之函文，實難據
    為原告所受傷害係因受僱於被告從事工作所致之職業災害之
    證據。
七、至於被告於原告離職後，曾給付原告當月即96年3 月23日至
    3 1 日之薪資8709元乙節，固為兩造不爭執。然參以被告於
    原告勞工保險傷病給付申請書暨給付收據上加註「本公司無
    法確認是否為職傷或職病」等情（見另案即本院98年度勞簡
    上字第1 號卷卷一第40、41頁），足認被告對原告是否受有
    職業傷害，非無爭執。再衡諸被告所為上開給付，非無可能
    係出於體恤員工或其他考量，則原告執此給付主張確受有職
    業傷害云云，亦難以採取。
八、綜上，原告所為舉證，既難證明所受傷害與其業務執行間有
    相當因果關係存在。則依前揭說明，自未能認其所受傷害為
    職業災害。從而，原告依勞動基準法第59條第1項第1、2 款
    之規定，請求被告給付原告185 萬4530元，及自支付命令送
    達翌日起至清償日止，按週年利率5 ％計算之利息，為無理
    由，應予駁回。併依職權確定本件訴訟費用為1 萬9612元，
    應由原告負擔。
九、因本件事證已臻明確，兩造其餘主張陳述及所提之證據，經
    審酌均與判決結果不生影響，爰不一一論列，附此敘明。
十、據上論結，原告之訴為無理由，依民事訴訟法第78條、第87
    條判決如主文。
中    華    民    國    99    年    4     月    29    日
                  民事第一庭  法  官  李瑜娟
以上正本證明與原本無異。
如對本判決上訴，應於判決送達後20日內向本院提出上訴狀。
中    華    民    國    99    年    5     月    4     日
                              書記官  謝達人

司法院資訊處製作；財團法人民間司法改革基金會備份。
